【裁判字號】    98,審訴,1836
【裁判日期】    980521
【裁判案由】    清償借款
【裁判全文】
臺灣臺北地方法院民事判決            98年度審訴字第1836號
原      告  永豐商業銀行股份有限公司
法定代理人  丙○○
訴訟代理人  戊○○
            乙○○
被      告  甲○○
            丁○○
上列當事人間請求清償借款事件，本院於民國98年5月12日言詞
辯論終結，判決如下：
    主  文
被告甲○○應給付原告新台幣貳佰肆拾伍萬肆仟玖佰參拾參元，
及自民國九十八年一月二十四日起至清償日止，按附表一編號 2
計算之利息，並自民國九十八年一月二十四日起至清償日止，按
上開利率百分之二十計付違約金。如對其財產為強制執行而無效
果或不足時，由被告丁○○給付之。
被告應連帶給付原告新台幣貳佰柒拾玖萬壹仟貳佰肆拾貳元，及
自民國九十八年一月二十四日起至清償日止，按附表一編號 3計
算之利息，並自民國九十八年一月二十四日起至清償日止，按上
開利率百分之二十計付違約金。
訴訟費用新台幣伍萬貳仟玖佰柒拾伍元由被告甲○○負擔百分之
四十七，如對其財產為強制執行而無效果或不足時，由被告丁○
○負擔；其餘由被告連帶負擔。
本判決於原告以新台幣壹佰柒拾伍萬元為被告供擔保後，得假執
行。
    事實及理由
甲、程序方面：
一、按當事人得以合意定第一審管轄法院。但以關於由一定法律
    關係而生之訴訟為限。前項合意，應以文書證之，民事訴訟
    法第24條定有明文。本件依兩造所簽之約定書第13條約定，
    兩造合意以原告總行所在地之地方法院為第一審管轄法院，
    而原告總行位於「臺北市○○○路 ○段36號」，屬本院管轄
    範圍，故原告向本院提起本件清償借款之訴，核與首揭規定
    ，尚無不合，本院就本件清償借款之訴自有管轄權，合先敘
    明。
二、本件被告均未於言詞辯論期日到場，核無民事訴訟法第386
    條各款所列情形，應依原告之聲請，由其一造辯論而為判決
    。
三、按請求將來給付之訴，以有預為請求之必要者為限，得提起
    之，民事訴訟法第246條定有明文。查本件原告就如主文第1
    項所示借款部分，其主張被告丁○○對該借款債務負一般保
    證責任，依民法第 745條規定，保證人於債權人未就主債務
    人之財產強制執行而無效果前，對於債權人得拒絕清償，而
    原告復稱對於主債務人即被告甲○○之財產已聲請臺灣板橋
    地方法院進行強制執行，拍賣被告甲○○之抵押物，並經臺
    灣板橋地方法院板院97年度執字第 68073號拍定，並取得分
    配款新台幣（下同）7,260,000元，經依約抵充執行費104,9
    40元及下列三筆借款至民國98年1月23日止之利息783,006元
    、違約金132,396元，及其中第1筆借款本金2,000,000元（
    已全數受償）、第2筆借款本金4,165,067元（部分受償）仍
    不足清償全部債務，則原告主張就第2筆借款本金2,454,933
    元及其利息、違約金部分有對一般保證人即被告丁○○預為
    請求之必要，尚屬有據，自應准許之。
乙、實體方面：
一、原告起訴主張：被告甲○○於94年12月23日邀同被告丁○○
    為一般保證人向台北國際商業銀行股份有限公司（下稱台北
    國際商銀）借款 2,000,000元，嗣台北國際商銀與建華商業
    銀行股份有限公司（下稱建華商業銀行）合併，合併後台北
    國際商銀為消滅公司，建華商業銀行為存續公司，並更名為
    永豐商業銀行股份有限公司即原告，借款期間自94年12月30
    日起至 114年12月30日止，約定利息按中華郵政股份有限公
    司二年期定期儲金機動利率加年利率0.875%機動計息，嗣隨
    同中華郵政股份有限公司調整牌告利率而調整，自借款日起
    ，共分 240期，前24期只付利息不還本金，第25期起平均攤
    還本息，最後一期按實際餘額計算。嗣被告甲○○於同年月
    日邀同被告丁○○為一般保證人向原告借款 6,620,000元，
    借款期間自94年12月30日起至 114年12月30日止，約定利息
    自貸放日起，前24期依原告公告之定儲利率指數加碼年息0.
     69%機動計算，第25期起依原告公告之定儲利率指數加碼年
    息1.14%機動計算，自借款日起，共分240期，前24期只付利
    息不還本金，第25期起平均攤還本息，最後一期按實際餘額
    計算。又被告甲○○於同年月日邀同被告丁○○為連帶保證
    人向原告借款 2,880,000元，借款期間自94年12月30日起至
     114年12月30日止，約定利息自貸放日起，前24期依原告公
    告之定儲利率指數加碼年息 1.89%機動計算，第25期起依原
    告公告之定儲利率指數加碼年息2.24 %機動計算，自借款日
    起，共分 240期，本息平均攤還。上開借款並均約定，如有
    逾期攤還本金，借款人即喪失期限之利益，應立即全部償還
    ，逾期清償在6個月以內者，按上開利率10%，超過 6個月者
    ，超過部分按上開利率 20%計付違約金。詎被告甲○○就上
    開第1筆借款，僅繳款至95年12月20日，就上開第2、 3筆借
    款，僅繳款至同年11月20日，嗣後即未依約清償本息，依上
    開約定，系爭借款即視為全部到期，經原告向臺灣板橋地方
    法院聲請拍賣被告甲○○之抵押物，並經臺灣板橋地方法院
    97年度執字第68073號強制執行事件拍定，並取得分配款7,1
    85,409元，經分配沖銷後，就第2筆借款尚積欠原告本金2,4
    54,933元及訴之聲明第一項所示之利息、違約金未清償，被
    告丁○○為第2筆借款之一般保證人，則第2筆借款部分，對
    嗣後被告甲○○財產為強制執行而無效果或不足之部分，被
    告丁○○即應負清償責任；就第3筆借款尚積欠原告本金2,7
    91,242元及訴之聲明第二項所示之利息、違約金未清償，被
    告丁○○為第 3筆借款之連帶保證人，依法應負連帶清償責
    任，為此爰依消費借貸契約、一般保證契約及連帶保證契約
    之法律關係，提起本件訴訟等語，並聲明：如主文第1、2項
    所示，並願供擔保請准宣告假執行。
二、本件原告主張之事實，已據其提出與所述相符之借據、保證
    書、利率查詢、歷史往來明細查詢、放款往來明細查詢一覽
    表、臺灣板橋地方法院民事執行處97年度執字第 68073號分
    配表為證，被告已於相當時期受合法之通知，而於言詞辯論
    期日不到場，亦未提出準備書狀爭執，依民事訴訟法第 280
    條第 3項之規定，應視同自認，是自堪認原告之主張為真實
    。
三、從而，原告依消費借貸及一般保證契約之法律關係，請求就
    如主文第 1項所示之金額、利息及違約金，如對被告甲○○
    之財產為強制執行而無效果或不足時，由被告丁○○給付；
    依據消費借貸契約及連帶保證契約之法律關係，請求被告連
    帶給付如主文第 2項所示之金額、利息及違約金，為有理由
    ，應予准許。
四、假執行之宣告：
    原告陳明願供擔保以代釋明，請求宣告假執行，核與民事訴
    訟法第390條第2項之規定並無不合，茲酌定擔保金額，予以
    准許。
五、訴訟費用負擔之依據：民事訴訟法第85條第1項、第2項。
中    華    民    國    98    年    5     月    21    日
                  民事第六庭    法  官  林麗真
以上正本係照原本作成
如對本判決上訴，須於判決送達後20日內向本院提出上訴狀
中    華    民    國    98    年    5     月    21    日
                                書記官  黃士元


司法院資訊處製作；財團法人民間司法改革基金會備份。
